最高法院民事裁定　　　　　　　　　 111年度台上字第1974號
上　訴　人　廖万瑤

訴訟代理人　鐘育儒律師
被 上訴 人　廖万漳
訴訟代理人　呂秋𧽚律師
上列當事人間請求土地所有權移轉登記事件，上訴人對於中華民
國111年5月5日臺灣高等法院臺南分院第二審判決（110年度重上
字第39號），提起上訴，本院裁定如下：
    主  文
上訴駁回。
第三審訴訟費用由上訴人負擔。
    理  由
    按上訴第三審法院，非以原判決違背法令為理由，不得為之
。又提起上訴，上訴狀內應記載上訴理由，其以民事訴訟法第46
9 條所定事由提起第三審上訴者，應於上訴狀內表明原判決所違
背之法令及其具體內容、暨依訴訟資料合於該違背法令之具體事
實。其依同法第469條之1規定提起上訴者，並應具體敘述為從事
法之續造、確保裁判之一致性或其他所涉及之法律見解具有原則
上重要性之理由。同法第467條、第470條第2 項分別定有明文。
而依同法第468 條規定，判決不適用法規或適用不當者，為違背
法令；依同法第469 條規定，判決有該條所列各款情形之一者，
為當然違背法令。是當事人提起第三審上訴，如合併以同法第46
9條及第469條之1 之事由為上訴理由時，其上訴狀或理由書應表
明該判決所違背之法令條項，有關之司法院解釋、憲法法庭裁判
，或成文法以外之習慣或法理等及其具體內容，暨係依何訴訟資
料合於該違背法令之具體事實，並具體敘述為從事法之續造、確
保裁判之一致性或其他所涉及之法律見解具有原則上重要性之理
由。如未依上述方法表明，或其所表明者與上開法條規定不合時
，即難認為已合法表明上訴理由，其上訴自非合法。
    本件上訴人對於原判決提起上訴，雖以該判決違背法令為由
，惟核其上訴理由狀所載內容，係就原審取捨證據、認定事實之
職權行使所論斷：兩造祖父廖科水銀於民國89年1月21日、90年2
月15日分別將名下所有雲林縣二崙鄉○○段000000000地號（下
稱0000地號）土地以贈與為原因移轉登記予上訴人，其中0000地
號土地部分，依證人即兩造之兄廖万鬚及其配偶程麗霞、兩造之
父廖元照、兩造之姑姑廖華咸之證詞，及廖科水銀之覺書記載，
暨臺灣臺南地方法院88年度訴字第1905號判決內容，堪認廖科水
銀就前揭0000地號土地係為贈與被上訴人，因被上訴人於88年間
發生車禍，恐遭人請求損害賠償，故約定借名登記在上訴人名下
，嗣後廖科水銀並要求返還土地予被上訴人，是廖科水銀與上訴
人間存在第三人利益契約，被上訴人自得依民法第269條第1項規
定，請求上訴人將0000地號土地移轉登記予伊等情，指摘為不當
，並就原審命為辯論及已論斷者，泛言謂為違法，而非表明該判
決所違背之法令及其具體內容，暨依訴訟資料合於該違背法令之
具體事實，更未具體敘述為從事法之續造、確保裁判之一致性或
其他所涉及之法律見解具有原則上重要性之理由，難認其已合法
表明上訴理由。依首揭說明，應認其上訴為不合法。末按第二審
法院因民事訴訟法第255條第1項但書規定，而許訴之變更或追加
，或以訴為非變更或無追加之裁判，不得聲明不服，此觀同法第
463條準用第258條第1項規定自明。原審認被上訴人於第一審主
張兩造存有借名登記契約，請求上訴人將1117地號土地移轉登記
予被上訴人，嗣於原審改稱該借名登記契約存在於上訴人及廖科
水銀間，且彼間亦存有第三人利益契約，並未變更起訴、上訴聲
明，僅係更正其法律上陳述，非屬訴之追加，上訴人要無聲明不
服之餘地，附此敘明。
    據上論結，本件上訴為不合法。依民事訴訟法第481 條、第
444條第1項、第95條、第78條，裁定如主文。
中    華    民    國   111    年    7     月    28    日
                      最高法院民事第二庭
                          審判長法官  高  孟  焄  
                                法官  彭  昭  芬  
                                法官  邱  璿  如  
                                法官  徐  福  晋  
                                法官  蘇  芹  英  
本件正本證明與原本無異
                                      書  記  官
中    華    民    國   111    年    8     月    2     日